【裁判字號】    92,易,1426
【裁判日期】    921231
【裁判案由】    竊盜等
【裁判全文】
臺灣桃園地方法院刑事判決                        九十二年度易字第一四二六號
    公  訴  人  臺灣桃園地方法院檢察署檢察官
    被      告  丙○○
右列被告因竊盜等案件，經檢察官提起公訴（九十二年度偵字第一五０三號、第一五
六四八號），本院判決如左：
    主  文
丙○○結夥三人以上，攜帶兇器，毀壞安全設備，於夜間侵入住宅竊盜，累犯，處有
期徒刑捌月，扣案螺絲起子、鉗子，及電擊棒手電筒各壹支，均沒收；又偽造署押，
足以生損害於公眾及他人，累犯，處有期徒刑肆月，偽造之「趙忠義」署名共伍枚、
指印拾壹枚，均沒收之，應執行有期徒刑拾壹月，扣案螺絲起子、鉗子、電擊棒手電
筒各壹支，以及偽造之「趙忠義」署名共伍枚、指印拾壹枚，均沒收之；又毀壞他人
之酒瓶伍瓶，足以生損害於他人，累犯，處拘役伍拾日，如易科罰金，以參佰元折算
壹日。
    事  實
一、丙○○於民國八十八年間因施用毒品案件，經依本院以八十八年度毒聲字第六九
    五號裁定送觀察、勒戒後，認無繼續施用毒品之傾向，業經臺灣桃園地方法院檢
    察署檢察官於八十八年二月二十五日以八十八年度偵字第一六四七號不起訴處分
    確定，後又自同年三月間某日（三月五日前）起至同年八月二十三日止，又因施
    用第二級毒品安非他命，經本院裁定送觀察勒戒，後認有繼續施用傾向，再經台
    灣桃園地方法院檢察署檢察官向本院聲請裁定丙○○送戒治處所施以強制戒治獲
    准，並提起公訴，嗣經本院以八十九年易字第七十九號案件判處有期徒刑五月，
    在九十一年九月二十五日執行完畢翌日出監。
二、丙○○猶不知所悔悟，因於九十二年七月十五日某時許，施用屬毒品危害防制條
    例第二項第三款之第三級毒品ＦＭ２，而產生多話、情緒及活動力亢進等症狀，
    丙○○明知其已陷於精神不穩定狀態（惟意識仍屬清醒），猶與友人詹智祥一同
    外出，在同日十八時十分許，行經桃園縣八德市○○路一三六０巷八十弄十七號
    甲○○○所開設、經營之雜貨店前（無店名），因前開毒品作用以致無法自我控
    制情緒，竟基於毀損及恐嚇之犯意，一面對甲○○○恫嚇略稱：「幹你老母，我
    要對妳開槍，要給妳死」等語，一面對甲○○○吐口水，致甲○○○因之心生畏
    怖，並當場砸毀甲○○○所有、放置於上開處所外之五瓶酒瓶，足以生損害於甲○○○，丙○○即以此加害生命之事恐嚇甲○○○，致生危害安全，後在友人詹
    智祥勸阻下，始由詹智祥騎乘機車搭載離去；惟丙○○仍心有未甘，旋即於二小
    時後（亦即九十二年七月十五日二十時十分許），接續前開恐嚇危害他人安全之
    犯意，攜帶不知何人所有之乾粉滅火器一個，再度前往該雜貨店，大聲對甲○○○恐嚇稱：「妳給我小心，我要放火燒妳房子」等語，並朝伊屋內噴灑乾粉滅火
    器（並未致物品不堪使用之程度）後逃逸，而接續以此加害生命、財產之事恐嚇
    ，使甲○○○心生畏懼，致生危害於安全。嗣經甲○○○報警而循線查獲。
三、丙○○另與真實年籍姓名不詳，綽號「阿雄」、「武宏」等成年男子共同基於意
    圖為自己不法所有之犯意聯絡，於九十二年七月二十二日晚間，由綽號「阿雄」
    之成年男子，駕駛自小客車（車牌號碼不詳）搭載丙○○及綽號「武宏」之人一
    同前往雲林縣虎尾鎮找尋行竊目標，迨至同年月二十三日凌晨二時三十分許，三
    人行經雲林縣虎尾鎮平和里三鄰平和二十四號乙○○住處兼營富利商店，見夜深
    人靜，周遭無人看守，認有機可趁，三人即基於共同意圖為自己不法所有之犯意
    聯絡，先由綽號「阿雄」及「武宏」之人攜帶「阿雄」所有、客觀上足為兇器使
    用之螺絲起子、鉗子各一支，及用以照明之電擊棒手電筒等物，撬開上該乙○○
    所有住家兼商店之大門鐵捲門（未達不堪使用之程度）後先行進入，丙○○隨後
    跟進而企圖撬開、毀壞鐵捲門內之玻璃門門鎖，卻不慎將玻璃門玻璃打破而遭破
    碎之玻璃割傷右臂，綽號「阿雄」及「武宏」恐遭人發現，無暇一一搜刮而匆匆
    從破裂之玻璃門進入屋內將櫃臺抽屜（內有現金新台幣《下同》六、七千元、郵
    局提款卡一張、印章二枚）整個竊走，屋主乙○○聽聞聲響下樓查看時，丙○○
    等三人業已一同逃離現場（有關侵入住宅、毀損玻璃門部分，均未據告訴）；後
    因丙○○右臂遭玻璃割傷而血流不止，綽號「阿雄」及「武宏」即將之送往雲林
    縣虎尾鎮財團法人天主教若瑟醫院（下稱若瑟醫院）救治，綽號「阿雄」及「武
    宏」則趁隙逃逸；後因乙○○報警處理，警方因之循線查獲在若瑟醫院就醫之丙○○，詎料丙○○惟恐遭受刑事處分及為掩飾其另案遭通緝之通緝犯身分，竟基
    於單一偽造署押之接續犯意，在九十二年七月二十三日十四時三十分許、十七時
    四十五分許，分別於若瑟醫院九一五室及雲林縣警察局虎尾分局虎尾派出所接受
    員警唐文滄詢問時，偽以其兄長「趙忠義」名義應訊，並在警員製作偵訊（調查
    ）筆錄上，接續偽造「趙忠義」署名四枚及按捺指印十枚為押，且於口卡片影本
    上接續偽造「趙忠義」署名一枚及按捺指印一枚為押，均足以生損害於刑事追訴
    權與調查權之正確性及趙忠義本人。嗣因上開竊盜案件，經台灣雲林地方法院檢
    察署檢察官以趙忠義名義為被告，傳訊趙忠義本人及乙○○到場對質，經趙忠義
    當庭陳稱係遭丙○○冒名，乙○○亦指認上開案件係丙○○所為等情，始循線偵
    知上情。
四、案經甲○○○訴由桃園縣政府警察局八德分局報請及雲林縣警察局虎尾分局報請
    臺灣雲林地方法院檢察署檢察官呈請臺灣高等法院檢察署檢察長令轉台灣桃園地
    方法院檢察署檢察官偵查起訴。
    理  由
一、查本件被告丙○○所犯為死刑、無期徒刑、最輕本刑三年以上有期徒刑之罪或高
    等法院管轄第一審案件以外之罪，並經被告於準備程序就被訴事實為有罪之陳述
    ，經告知簡式審判程序之旨，並聽取被告及檢察官之意見後，經本院合議庭依刑
    事訴訟法第二百七十三條之一規定，裁定由受命法官獨任進行簡式審判程序審理
    ，合先敘明。
二、右揭犯罪事實業據被告丙○○坦承不諱，核與被害人甲○○○、乙○○分別於警
    詢及偵訊中時指訴之情節相符，復經證人詹智祥、證人即被告之兄趙忠義指證無
    訛，已足徵被告丙○○前開任意性自白與事實相符，而堪予採信。至被告丙○○
    雖辯稱：九十二年七月十五日因有服用ＦＭ２而迷迷糊糊，只記得有跟甲○○○
    吵架，不記得罵什麼云云（見本院九十二年十二月十九日審理筆錄），按
    Ｆlunitrazepam（俗稱ＦＭ２），係安眠鎮靜劑之一種，服用者（過量）固會引
    起注意力無法集中、神智恍惚及昏迷現象，並造成反射能力下降、運動失調、頭
    痛、焦躁不安、思想及記憶發生問題、精神紊亂、抑鬱等情況，此為一般人民周
    知，然查被告迭於警訊、偵訊及本院審理時均自承：當天有口氣不好地罵甲○○○，跟伊吵架，也有砸酒瓶、噴滅火器等語（見九十二年偵字第一五六四八號卷
    第三頁反面、第三十頁，本院九十二年十二月十九日審理筆錄），核與被害人甲○○○及證人詹智祥所述情節相符，甚而證人詹智祥、被害人甲○○○亦均未指
    證被告行為當時有何精神耗弱或心神喪失之異常舉止、言談，足見被告丙○○對
    是日所發生之事情均清楚知悉，且縱時間經過數月仍記憶猶新而能明確陳明，是
    被告為上開恐嚇及毀損行為當時，應非處於毫無自由意識之情形，從而被告丙○○縱確因服用第三級毒品ＦＭ２而致處於精神亢奮、焦躁不安之狀態中，惟其意
    識既屬清醒，自無可能處於精神耗弱或心神喪失之程度，特予說明。此外，復有
    現場照片共七張、前揭偽造「趙忠義」署押之偵訊（調查）筆錄、口卡片影本各
    一份等在卷可稽，及扣案螺絲起子、鉗子及電擊棒手電筒各一把可資佐證，本件
    事證明確，被告丙○○前開恐嚇、毀損、加重竊盜及偽造署押等犯行均堪認定，
    應依法論科。
三、論罪科刑部分：
    (一)恐嚇及毀損部分：核被告丙○○於上開犯罪事實欄二所為，係犯刑法第三百零
      五條之恐嚇危害安全罪及第三百五十四條之毀損罪。被告二次前往甲○○○所
      開設、經營之雜貨店恐嚇甲○○○之行為，均係基於同一恐嚇目的而接續為之
      ，時間密接，侵害單一法益，應為接續犯，屬單純一罪，公訴意旨雖認被告所
      為恐嚇犯行為連續犯，然按連續犯之成立，除主觀上須基於一個概括之犯意外
      ，客觀上須先後數行為，逐次實施而具連續性，侵害數個同性質之法益，其每
      一前行為與次行為，依一般社會健全觀念，在時間差距上，可以分開，在刑法
      評價上，各具獨立性，每次行為皆可獨立成罪，構成同一之罪名，始足當之；
      如數行為於同時同地或密切接近之時地實施，侵害同一之法益，各行為之獨立
      性極為薄弱，依一般社會健全觀念，在時間差距上，難以強行分開，在刑法評
      價上，以視為數個舉動之接續施行，合為包括之一行為予以評價，較為合理，
      則屬接續犯，而為包括之一罪（最高法院八十六年度台上字第三二九五號判例
      意旨參照），查本件被告丙○○於九十二年七月十五日十八時十分許，至被害
      人甲○○○所開設之雜貨店為恐嚇及毀損犯行後，雖立即遭友人詹智祥帶離，
      然其仍心有未甘，在短短二小時內，攜帶乾粉滅火器再度前往雜貨店恐嚇被害
      人甲○○○，實係基於單一恐嚇犯意，於時空密接之情形下接續犯罪，持續侵
      害同一被害人甲○○○之法益，應論以接續犯，公訴意旨認係連續犯，顯有誤
      會。再被告所犯上開恐嚇危害安全罪及毀損罪間，有方法結果之牽連關係，應
      依刑法第五十五條之規定從一重之毀損罪處斷。
    (二)加重竊盜部分：按刑法第三百二十一條第一項第三款之攜帶兇器竊盜罪，係以
      行為人攜帶兇器竊盜為其加重條件，此所謂兇器，其種類並無限制，凡客觀上
      足對人之生命、身體、安全構成威脅，具有危險性之兇器均屬之，且祇須行竊
      時攜帶此種具有危險性之兇器為已足，並不以攜帶之初有行兇之意圖為必要（
      最高法院七十九年度臺上字第五二五三號判例意旨參照），查本件被告夥同綽
      號「阿雄」、「武宏」成年男子一同行竊，而綽號「阿雄」、「武宏」所持以
      行竊之螺絲起子、鉗子，均屬金屬製品，質地堅硬且尖銳，既足以撬開鐵捲門
      ，客觀上自足以對人之生命、身體安全構成威脅，並具有危險性，核屬兇器無
      疑；又按同條項第二款規定，是將門扇、牆垣並列，則所謂門扇專指門戶而言
      ，應屬狹義─指分隔住宅或建築物內外之間之出入口大門而言，而所謂其他安
      全設備，指門扇牆垣以外，依通常觀念足認防盜之一切設備而言，如電網、門
      鎖、以及窗戶等是，至於已進入大門室內之住宅或建築物內部諸門，不論是房
      間門、廚房門、或是落地鋁製玻璃門，則應認為係其他安全設備，另所謂夜間
      ，係指日出之前日沒以後之時間而言，是本件被告與綽號「阿雄」、「武宏」
      之成年男子共三人，於犯罪事實欄三所示時間（即九十二年七月二十三日凌晨
      二時三十分許），以「阿雄」所有之螺絲起子及鉗子撬開鐵捲門（該鐵捲門尚
      未因而致生毀壞），其後被告丙○○再打破玻璃門而三人一同侵入該住宅行竊
      ，此據被告及被害人乙○○陳明在卷，此部份應認被告等人係攜帶兇器，於夜
      間、毀壞其他安全設備侵入住宅而竊盜，是核被告丙○○此部分所為係犯刑法
      第三百二十一條第一項第一款、第二款、第三款、第四款之結夥三人，攜帶兇
      器，毀壞安全設備，於夜間侵入住宅之加重竊盜罪。又被告與綽號「阿雄」、
      「武宏」等人間，就上開加重竊盜犯行有犯意聯絡與行為分擔，均為共同正犯
      。
    (三)偽造署押部分：核本件被告丙○○接續於雲林縣警察局虎尾分局虎尾派出所員
      警製作之偵訊（調查）筆錄偽造「趙忠義」署押之行為，則係犯刑法第二百十
      七條第一項之偽造署押罪；查被告因恐刑事處分追訴並因他案遭通緝唯恐遭警
      查知，始於九十二年七月二十三日十四時三十分許、十七時四十五分許，於接
      受雲林縣警察局虎尾分局虎尾派出所員警唐文滄詢問時，均冒用「趙忠義」名
      義應訊，並在偵訊（調查）筆錄上均偽造「趙忠義」署名及按捺指印，惟其仍
      屬基於逃避刑責之動機以單一犯意接續多次為偽造署押之行為，侵害單一法益
      ，應為接續犯，屬單純一罪（最高法院八十四年度台非字第十號判決參照），
      公訴意旨認係連續犯，顯有誤會。
    (四)而被告丙○○所犯上開毀損、加重竊盜、偽造署押等行為，所犯均為不同構成
      要件之罪，犯意各別，行為互殊，應予分論併罰。再被告前因違反毒品危害防
      制條例之施用毒品罪，經本院判處有期徒刑五月確定，在九十一年九月二十五
      日始執行完畢翌日出監，此有臺灣桃園地方法院檢察署刑案資料查註紀錄表及
      臺灣高等法院被告全國前案紀錄表各一份在卷足憑，被告丙○○於五年以內再
      犯本件有期徒刑以上之罪，為累犯，應就被告所犯上開各罪依刑法第四十七條
      規定加重其刑。爰審酌被告丙○○正值青壯年，不思上進，卻於施用毒品後任
      意恐嚇他人並毀壞他人財物，且尚未與被害人達成民事和解並賠償被害人所受
      之損失，又其與綽號「阿雄」、「武宏」等人一同攜帶兇器，無故於夜間侵入
      他人住宅竊取財物，造成被害人乙○○損失之程度，對居家安寧及社會治安所
      生之危害非屬輕微，犯後因通緝中恐為警查獲及恐受刑事處分而冒趙忠義之名
      應訊之犯罪動機、目的、手段，偽造署名及指印影響刑事追訴機關追訴犯罪之
      正確性，妨害社會秩序非微，且影響被害人趙忠義權益，惟念及被告並未自該
      次竊盜犯罪中分得財物，且犯罪後又能坦承犯行之犯罪後態度等一切情狀，就
      被告上開所為各犯行，分別量處如主文所示之刑，並就毀損部分諭知易科罰金
      之折算標準，另就所犯加重竊盜罪及偽造署押罪部分，依刑法第五十一條規定
      定應執行刑，以資懲儆。至於被告丙○○前開偽造署押罪部分所處有期徒刑四
      月，原應依法併諭知易科罰金之標準，然按數罪併罰中之一罪，依刑法規定得
      易科罰金，若因與不得易科之他罪併合處罰結果而不得易科罰金時，原可易科
      部分所處之刑，自亦無庸為易科折算標準之記載（大法官會議釋字第一四四號
      解釋意旨參照），附此敘明。
四、末查，被告丙○○與綽號「阿雄」、「武宏」等人所持以行竊用之螺絲起子、鉗
    子及電擊棒手電筒各一支，雖被告否認為其所有，而辯稱係綽號「阿雄」所有，
    然被告既與綽號「阿雄」、「武宏」之人一同行竊，而上開扣案物品又係共犯「
    阿雄」所有，持以為本件竊盜犯行所用之物，基於共犯連帶沒收原則，仍應依刑
    法第三十八條第一項第二款予以宣告沒收。又被告在偵訊（調查）筆錄上偽簽「
    趙忠義」署名外，並按捺指印，因該指印同為代表被冒用者之姓名，作用及效力
    與署押無異，且署名與捺印係出於同一個偽造署押之犯意，是其所按指印雖為被
    告自己所有，要屬同一偽造署押之犯行，指印部分自應連同署名，均依刑法第二
    百十九條規定併予宣告沒收之，是以被告於九十二年七月二十三日十四時三十分
    許、十七時四十五分許，在雲林縣虎尾分局虎尾派出所偵訊（調查）筆錄受訊人
    欄偽造之「趙忠義」署名四枚、指印十枚，及口卡片影本上偽造之「趙忠義」署
    名一枚、指印一枚，總計偽造「趙忠義」共五枚，指印共十一枚，均為偽造之署
    押，不論屬犯人與否，均應予以宣告沒收之，特予敘明。
據上論斷，應依刑事訴訟法第二百九十九條第一項前段，刑法第二十八條、第二百十
七條第一項、第三百二十一條第一項第一款、第二款、第三款、第四款、第三百零五
條、第三百五十四條、第五十五條、第四十七條、第五十一條第五款、第四十一條第
一項前段、第三十八條第一項第二款、第二百十九條，罰金罰鍰提高標準條例第一條
前段、第二條，判決如主文。
本案經檢察官張尹敏到庭執行職務。
中      華      民      國    九十二    年     十二     月    三十一    日
                                   臺灣桃園地方法院刑事第六庭
                                           法  官  何俏美
右正本證明與原本無異。
如不服本判決，應於判決送達後十日內向本院提出上訴狀( 應附繕本 )，上訴於
臺灣高等法院。
                                   書記官  王泰元
中      華      民      國    九十三    年      一      月      二      日
附錄：本案論罪科刑法條全文
刑法第二百一十七條
偽造印章、印文或署押，足以生損害於公眾或他人者，處三年以下有期徒
刑。
盜用印章、印文或署押，足以生損害於公眾或他人者，亦同。
刑法第三百二十一條第一項第二款、第三款：
犯竊盜罪而有左列情形之一者，處六月以上、五年以下有期徒刑：
一  於夜間侵入住宅或有人居住之建築物、船艦或隱匿其內而犯之者。
二  毀越門扇、牆垣或其他安全設備而犯之者。
三  攜帶兇器而犯之者。
四  結夥三人以上而犯之者。
五  乘火災、水災或其他災害之際而犯之者。
六  在車站或埠頭而犯之者。
前項之未遂犯罰之。
刑法第三百零五條
以加害生命、身體、自由、名譽、財產之事，恐嚇他人致生危害於安全者，處二年以
下有期徒刑、拘役或三百元以下罰金。
刑法第三百五十四條
毀棄、損壞前二條以外之他人之物或致令不堪用，足以生損害於公眾或他人者，處二
年以下有期徒刑、拘役或五百元以下罰金。


司法院資訊處製作；財團法人民間司法改革基金會備份。
